【裁判字號】    98,交聲,89
【裁判日期】    980210
【裁判案由】    違反道路交通管理處罰條例聲明異議
【裁判全文】
臺灣士林地方法院交通事件裁定          98年度交聲字第89號
原處分機關  交通部公路總局臺北區監理所基隆監理站
異  議  人  甲○○
即受處分人
上列異議人即受處分人因違反道路交通管理處罰條例案件，對交
通部公路總局臺北區監理所基隆監理站違反道路交通管理事件裁
決書所為處分（原處分案號：民國98年1 月12日基監字第裁42－
A00000000 號），聲明異議，本院裁定如下：
    主  文
原處分撤銷。
甲○○不罰。
    理  由
一、原處分意旨略以：異議人即受處分人甲○○於民國97年9 月
    22日23時25分許，駕駛車牌號碼603 －ET號營業一般小客車
    （下稱上開營小客車），在臺北市○○○○○道路中興橋匝
    道口處，因「汽車駕駛人行車速度，超過規定之最高時速未
    滿20公里」之違規，而受處罰人（即車主祥豐交通企業有限
    公司「下稱祥豐公司」）認無舉發之違規行為應歸責他人（
    即受處分人），爰依道路交通管理處罰條例第40條、第85條
    第1 項規定，裁處異議人罰鍰新臺幣1600元，並依同條例第
    63條第1 項第1 款之規定，記違規點數1 點。
二、聲明異議意旨略以：異議人於上開時間，駕駛上開營小客車
    並非係由中興橋匝道口進入環河快速道路，而係由市○○道
    接環河快速道路，該路段在中興橋匝道要匯入環河快速道路
    時，有限速50公里的牌子，但之前相距不到4 個車身又有一
    個限速60公里的告示牌，這樣易誤導駕駛人認為中興橋匯入
    環河快速道路是限速50公里，而且2 個告示牌相連太近，根
    本就是陷阱，為此，依法聲明異議等語。
三、按汽車駕駛人，行車速度，超過規定之最高時速，或低於規
    定之最低時速，除有第43條第1 項第2 款之情形外，處新臺
    幣1200元以上2400元以下罰鍰，並記違規點數1 點，道路交
    通管理處罰條例第40條及第63條第1 項第1 款分別定有明文
    。次按汽車駕駛人行車速度超過規定之最高速限或低於規定
    之最低速限者，當場不能或不宜攔截製單舉發者，得以設於
    一般道路至少於100 公尺前之固定或非固定式科學儀器取得
    證據資料證明其行為違規，記明車輛牌照號碼、車型等可資
    辨明之資料，以汽車所有人為被通知人製單舉發，此見同條
    例第7 條之2 第1 項第7 款、第2 項第9 款、第3 項、第4
    項規定即明。
四、經查：
（一）本件違規事實係原被通知人即受處罰人祥豐公司所有之上
      開營小客車，於97年9 月22日23時25分，在臺北市○○○
      ○○道路中興橋匝道口，因限速50公里，經測時速61公里
      ，超速11公里未滿20公里，即有「汽車駕駛人行車速度，
      超過規定之最高時速未滿20公里」之違規事實，為警逕行
      舉發，並製臺北市政府警察局北市警交大字第A00000000
      號舉發違反道路交通管理事件通知單（下稱上開舉發通知
      單），惟祥豐公司於應到案期日（即97年11月25日）前即
      97年11月10日到案陳述：本車駕駛員知道本路段是限速路
      段，已經很小心駕駛，並且也特別注意快速道路上限速是
      60公里，而非50公里，被開立此罰單，心有不服等語，表
      示不服上開舉發通知單所舉發之違規事實，後於97年12月
      8 日依違反道路交通管理事件統一裁罰基準及處理細則第
      24條規定，申請將上揭違規懲處歸責於本件異議人甲○○
      ，原處分機關即依祥豐公司之申請，而以交通部公路總局
      臺北區監理所基隆監理站基監字第裁42-A00000000號裁決
      書，裁處異議人1600元罰鍰，並記違規點數1 點等情，為
      異議人所是認，並有上開舉發通知單、裁決書、交通違規
      陳述單及申請書各1 紙在卷可稽，此部份之事實，洵堪認
      定。
（二）按本條例之處罰，受舉發違反道路交通管理事件之「受處
      罰人」，認為受舉發之違規行為應歸責他人者，應於舉發
      違反道路交通管理事件通知單應到案日期前，檢附相關證
      據及應歸責人相關證明文件，向處罰機關告知應歸責人，
      處罰機關應即另行通知應歸責人到案依法處理。逾期未依
      規定辦理者，仍依本條例各該違反條款規定處罰，道路交
      通管理處罰條例第85條第1 項定有明文。查上開舉發通知
      單係員警廣武漢於97年10月21日依採證照片而逕行對車主
      「祥豐交通企業股份有限公司」製單舉發，是本件被通知
      人即受處罰人為祥豐公司，且載明應到案日期為「97年11
      月25日前」，及在注意事項欄4.載明「被通知人認為受舉
      發之違規行為應歸責他人者，應於本單記載之應到案日期
      前，檢附相關證據及足資辯識、通知應歸責人證明文件，
      向處罰機關告知應歸責人，逾期未依規定辦理者，依本條
      例違反條款規定處罰」，並依法寄發上開舉發通知單予上
      開營小客車所有人即祥豐公司等情，祥豐公司於上開陳述
      單中並無否認，且有上開舉發通知單在卷可考；惟原被通
      知人即受處罰人祥豐公司於收受上開舉發通知單後迄至應
      到案日期即「97年11月25日」前，並未依道路交通管理處
      罰條例第85條第1 項之規定，檢附相關證據及應歸責人相
      關證明文件，向處罰機關告知應歸責人係異議人甲○○，
      僅係於97年11月10日，到案就本件違規之實體部份為前揭
      陳述不服，而臺北市政府警察局萬華分局亦以祥豐公司為
      收文者，製97年11月25日北市警萬分交字第09733379100
      號函，就祥豐公司不服之實體部份為說明，雖祥豐公司嗣
      後於97年12月8 日復提交申請書，申請將上開違規懲處歸
      則於異議人，惟因已逾越上開應到案期日之期限，原處分
      機關尚不得依前揭道路交通管理處罰條例第85條第1 項規
      定辦理即另行通知應歸責人到案依法處理，然原處分機關
      不查，仍改以異議人甲○○為受處分人而為本件裁決，原
      處分機關所為於法自有未合。
五、綜上所述，原處分機關逕予為上開處分，裁處異議人罰鍰，
    並記違規點數，即有違誤。異議人本件異議理由雖有不同，
    然原處分既有上開可議之處，即屬無可維持，應由本院撤銷
    原處分，另為異議人不罰之諭知。
據上論斷，應依道路交通管理處罰條例第87條第2 項，道路交通
案件處理辦法第20條前段，裁定如主文。
中    華    民    國    98    年    2     月    10    日
                         交通法庭 法  官  王美玲
以上正本證明與原本無異。
如不服本裁定，應於裁定送達後5日內向本院提出抗告狀。
                                  書記官  蔡昀潔
中    華    民    國    98    年    2     月    10    日


司法院資訊處製作；財團法人民間司法改革基金會備份。
